臺灣高等法院民事裁定　　　　　　　　 100年度抗字第1333號
抗　告　人　童樂曦
上列抗告人因與相對人王益洲、陽信商業銀行股份有限公司間履
行契約事件聲請訴訟救助，對於中華民國100年8月24日臺灣臺北
地方法院100年度救字第201號裁定提起抗告，本院裁定如下：
    主      文
原裁定廢棄。
抗告人准予訴訟救助。
    理      由
一、本件抗告意旨略以：抗告人因被告不履約造成銀行負債新臺
    幣（以下同）1,210多萬元，抵押500多萬元，今為訴相對人
    履行契約，應繳交訴訟費用，然抗告人親人已無金錢可借貸
    ，也離婚已窘於生活，且銀行帳戶存款皆遭查封，無法受薪
    ，僅能從事撿拾回收、洗碗等工作換取糊口生活費。又位於
    新竹縣及苗栗縣之農林保育地共27筆，共同持分人多達千人
    ，而抗告人名下土地，均已遭查封、禁止處分之限制登記，
    並無價值可言，抗告人確實無資力支出訴訟費用。為此求為
    廢棄原裁定，准予訴訟救助，暫免訴訟費用之徵收等語。
二、按當事人無資力支出訴訟費用者，法院應依聲請，以裁定准
    予訴訟救助。但顯無勝訴之望者，不在此限。法院認定前項
    資力時，應斟酌當事人及其共同生活親屬基本生活之需要，
    民事訴訟法第107 條定有明文。又關於請求救助之事由，當
    事人應提出能即時調查之證據，以釋明之，此觀民事訴訟法
    第109條第2 項、第284條之規定自明。至所謂當事人無資力
    支出訴訟費用，並非當事人全無財產之謂，當事人雖有財產
    而不能自由處分者，如無籌措款項以支出訴訟費用之信用技
    能，即為無資力支出訴訟費用（最高法院29 年抗字第179號
    判例要旨參照）。
三、經查，本件抗告人為訴請相對人履行契約，以伊因生活困難
    ，積蓄又悉遭相對人借用未還，目前無資力再繳交裁判費，
    且本件欠款之證據非相對人所能否認，抗告人必有勝訴之望
    等語，向原法院聲請訴訟救助，固經原法院以抗告人未提出
    能即時調查之證據以釋明有請求救助之事由，且抗告人尚擁
    有農地共26筆，公告現值為552,778 元，足徵抗告人並非無
    資力支出訴訟費用之人為由，駁回其聲請。惟查，抗告人位
    於新竹縣及苗栗縣之農地共27筆，其中部分土地已分別設定
    3,000,000元及2,000,000元之普通抵押權，且全部土地均已
    遭禁止處分、查封之限制登記，業據抗告人於本院提出土地
    他項權利證明書、土地登記第一類謄本為證，核屬雖有財產
    卻不能自由處分之情形。且抗告人因消費借貸契約、自用住
    宅借款、信用卡或現金卡契約而對於多間債權人銀行負有債
    務，已與債權人成立債務協商並經臺灣高雄地方法院認可在
    案，亦有臺灣高雄地方法院98年度司消債核字第575 號民事
    裁定可稽，抗告人既與多數債權銀行為債務協商，衡情已無
    可資借款之信用額度，並其工作收入扣除生活所需外均須用
    以清償債務，堪認其並無籌措款項以支出訴訟費用之信用技
    能，揆諸前開說明，可認其無資力支出本件訴訟費用。抗告
    人聲請本件訴訟救助，應予准許。抗告意旨指摘原裁定不當
    ，求予廢棄，為有理由，應予准許，爰由本院予以廢棄，另
    裁定如主文第二項所示。
三、據上論結，本件抗告為有理由，爰裁定如主文。
中    華    民    國   100    年    9     月    30    日
                    民事第二庭
                        審判長法  官  吳謙仁
                              法  官  李瓊蔭
                              法  官  張松鈞
正本係照原本作成。
本裁定除以適用法規顯有錯誤為理由外，不得再抗告。如提起再
抗告，應於收受後10日內委任律師為代理人向本院提出再抗告狀
。並繳納再抗告費新台幣1千元。
中    華    民    國   100    年    9     月    30    日
                              書記官  周淑靜